【裁判字號】    98,訴,17
【裁判日期】    990114
【裁判案由】    侵權行為損害賠償
【裁判全文】
臺灣花蓮地方法院民事判決                98年度訴字第17號
原      告  戊○○
訴訟代理人  陳清華律師
被      告  丁○○
被      告  乙○○
被      告  丙○○
被      告  甲○○
前列四人共同
訴訟代理人  林武順律師
上列當事人間因被告傷害案件，原告提起損害賠償刑事附帶民事
訴訟事件，由本院刑事庭裁定移送前來（97年度附民字第35號）
，本院於民國98年12月24日言詞辯論終結，判決如下：
    主  文
被告丁○○應給付原告新台幣伍萬肆仟柒佰玖拾肆元，及自民國
97年8月30日起至清償日止，按年息百分之五計算之利息。
原告其餘之訴駁回。
訴訟費用由被告丁○○負擔十分之一，餘由原告負擔。
本判決原告勝訴部分，得假執行；但被告丁○○以新台幣伍萬肆
仟柒佰玖拾肆元為原告預供擔保，得免為假執行。
原告其餘假執行之聲請駁回。
    事  實  及  理  由
一、原告主張：
（一）被告丁○○、乙○○、丙○○、甲○○4人，於民國97年1
      月30日上午8時30分許，在花蓮縣玉里鎮○○路○段220號
      後方空地，與原告戊○○因土地糾紛而起爭執，竟共同基
      於傷害之犯意，聯手毆打原告人，致原告受有臉部傷口、
      胸壁挫傷、面、頸、頭皮挫傷等傷害，另原告視力原本正
      常，經被告4人聯手毆打後，造成左眼球挫傷併視網膜黃
      斑部水腫，視力嚴重受損，目前左眼經矯正後僅回復至裸
      視0.2，全案經花蓮地方法院檢察署（下稱花蓮地檢署）
      偵查後，雖僅將被告丁○○1人提起公訴聲請簡易處刑，
      然其餘3位被告與丁○○確實有共同毆打原告之情，依民
      法第185條共同侵權行為規定，應負連帶賠償責任，是被
      告乙○○、丙○○、甲○○3人雖非本案刑事被告，然均
      為刑事訴訟法第487條規定依法應負賠償責任之人，為此
      爰依民法第184條第1項前段、第185條第1項、第193條第1
      項及第195條第1項之規定，請求被告連帶賠償原告如下之
      損害：
   1、醫療費用新台幣（下同）4,839元：原告因本件傷害事故
      所受之傷害，經就醫診治共計花費醫療費用4,839元。
   2、視力受損減少勞動能力50萬元：原告左右眼視力原本正常
      ，因遭被告4人毆傷，左眼裸視僅餘0.2，爰請求50萬元之
      減少勞動能力之損害。
   3、精神慰撫金30萬元：原告自事故發生後，除需療傷外，尚
      須因系爭民刑事訴訟相關事宜四處奔波開庭，身心俱疲，
      且於正值黃金歲月之際突遭此亦外而致左眼球嚴重受創視
      力大受影響下降至0.2，造成生活上諸多不便，倍增困擾
      ，爰請求慰撫金30萬元以聊慰身心所受創傷。
（二）綜上，被告應賠償原告之金額共計804.839元，並聲明：
   1、被告應連帶給付原告804,839元，暨自訴狀繕本送達翌日
      即97年8月30日起至清償日止，按年息5％計算之利息。
   2、願供擔保請准宣告假執行。
二、被告則答辯如下：
（一）依起訴書及法院第一審刑事判決所認定之事實，均認定系
      爭傷害為被告丁○○1人所為，原告竟仍將乙○○、丙○○、甲○○3人列為傷害之共同被告提起附帶民事訴訟請
      求連帶賠償，顯有未合。且查本案之發生乃因原告於97年
      1月30日，前往花蓮縣玉里鎮○○路○段210巷9號房屋前，
      動手毆打被告丁○○之父親乙○○，被告丁○○見狀上前
      推開，始與原告發生扭打，原告固因此受有傷害，然被告
      丁○○亦有受傷，衡此情節，原告請求損害賠償實無理由
      。且原告請求金額更屬偏高無據，原告既未能證明其眼睛
      視力減損係因系爭傷害事故造成，且原告務農，縱視力減
      損亦無減損其勞動力，再本案之發生乃因原告侵門踏戶挑
      釁所起，是其有關勞動能力減損及慰撫金之請求，亦均屬
      無據。
（二）並聲明：
   1、原告之訴駁回。
   2、如受不利判決，願供擔保請准宣告免為假執行。
三、兩造對於被告丁○○因傷害原告之身體，業經本院刑事庭判
    刑確定之事實均不爭執，並協議爭點如下：(1)97年1月30日
    上午8時30分左右，在花蓮縣玉里鎮○○路○段220號後方空
    地，原告係遭被告丁○○1人毆打，或遭被告4人聯手圍毆？
    (2)原告請求醫療費用4,839元，有無理由？(3)原告請求視力
    受損，減少勞動能力損害50萬元，有無理由？(4)原告請求精
    神慰撫金30萬元，有無理由？（詳本院卷第13 、20頁）
四、本院之判斷：
（一）被告乙○○、丙○○、甲○○部分：
   1、按因犯罪而受損害之人，以對於刑事被告及依民法負賠償
      責任之人請求回復其損害者為限，始得於刑事訴訟程序附
      帶提起民事訴訟，此為刑事訴訟法第487條第1項所明定，
      且其附帶提起之民事訴訟，如不合於上開法條所定之要件
      者，縱於刑事庭依刑事訴訟法第504條第1項將附帶之民事
      訴訟移送於民事庭後，亦不得將關於民事訴訟之法規，溯
      及於附帶提起民事訴訟之時，而予適用，仍應認其起訴為
      不合法，此亦為最高法院41年度台抗字第58號裁定所持之
      見解。
   2、本件原告因被告丁○○97年度簡上字第112號刑事案件，
      於刑事訴訟程序附帶提起民事訴訟，請求判令被告丁○○
      、乙○○、丙○○、甲○○等人連帶給付原告804,839元
      及法定遲延利息，並予宣告假執行。經刑事庭依刑事訴訟
      法第504條第1項規定，將其附帶之民事訴訟以裁定移送民
      事庭。惟本件刑事案件檢察官僅認定被告丁○○涉犯傷害
      罪嫌予以起訴，被告乙○○、丙○○、甲○○等人則經檢
      察官予以不起訴處分，此有臺灣花蓮地方法院檢察署（下
      稱花蓮地檢署）97年度偵續字第55號不起訴處分書在卷可
      稽（詳本院卷第87、88頁），是除被告丁○○屬經判決有
      罪之刑事被告，就原告因其犯罪行為所受之損害本院將進
      行實體審理外，其餘被告乙○○、丙○○、甲○○等人並
      非經判決有罪之刑事被告，亦非刑事訴訟程序中所認定被
      告丁○○之共同侵權行為人，揆諸前揭法條，自不得依刑
      事附帶民事訴訟程序對乙○○、丙○○、甲○○3人請求
      附帶民事之損害賠償。故本院自無庸審酌原告究係遭被告
      丁○○1人毆打，或遭被告4人聯手圍毆乙節。原告請求被
      告乙○○、丙○○、甲○○應與被告丁○○連帶給付原告
      804,839元及法定遲延利息，難謂合法，應予駁回，其假
      執行之聲請亦失所依據，應併予駁回。
（二）被告丁○○部分：
      按因故意或過失，不法侵害他人之權利者，負損害賠償責
      任；不法侵害他人之身體或健康者，對於被害人因此喪失
      或減少勞動能力或增加生活上之需要時，應負損害賠償責
      任；不法侵害他人之身體、健康、名譽、自由、信用、隱
      私、貞操，或不法侵害其他人格法益而情節重大者，被害
      人雖非財產上之損害，亦得請求賠償相當之金額，民法第
      184條第1項前段、第193條第1項、第195條第1項前段分別
      定有明文。查本件被告丁○○對因傷害原告戊○○，致原
      告因此受有臉部傷口、胸壁挫傷、面、頸、頭皮挫傷及左
      眼球挫傷併視網膜黃斑部水腫等傷害，被告丁○○並因此
      經本院刑事庭依傷害罪名判處罪刑確定之事實均不爭執，
      是原告依侵權行為法律關係，請求被告丁○○賠償因其侵
      權行為所造成之損害，自屬有據。至原告之各項請求是否
      有理由，茲審酌如下：
   1、原告請求醫療費用4,839元部分：原告固主張因系爭傷害
      事件致其受有需支出醫療費用共計4,839元之損害，並提
      出醫療費用收據4紙為證（詳附民卷第9頁)，然依該4紙收
      據計算，僅能證明原告因此支出醫療費用4,794元（2875+
      492+1164+263=4794），是原告此部分請求，於4,794元範
      圍內為有理由，超過此部分金額難認為有據，不應准許。
   2、原告請求視力受損致受有減少勞動能力損害50萬元部分：
      原告主張因系爭傷害事件致左眼球受有挫傷併視網膜黃斑
      部水腫之傷害左眼裸視僅餘0.2等語，固提出行政院衛生
      署花蓮醫院（下稱花蓮醫院）及行政院國軍退除役官兵輔
      導委員會玉里榮民醫院（下稱玉里榮民醫院）之診斷證明
      書為證，然查，原告迄至言詞辯論終結前，均未能提出其
      於受傷前之裸視視力均正常之證明，本院實無從判斷其左
      因系爭傷害事故，究受有多少程度之視力減損之損害。又
      原告於97年2月4日至花蓮醫院就診後，即無後續門診行為
      ，另原告僅復於97年6月19日至玉里榮民醫院眼科門診就
      診乙次，即無其他就診資料等情，有花蓮醫院及玉里榮民
      醫院函覆資料在卷可憑（詳本院卷第53-64頁），原告雖
      請求將相關病歷資料送財團法人佛照慈濟綜合醫院（下稱
      慈濟醫院）鑑定原告因此減少之勞動比例為何，然該院函
      覆以：「病患於97年1月30日受傷，只追蹤至同年2月4日
      ，因此疾病在半年內都有可能恢復，且恢復情況變異很大
      ，故無法僅依6天的追蹤來斷定最終對視力影響程度」等
      語，有該院98年10月13日慈醫文字第0980002323號函附卷
      可按（詳本院卷第79頁），顯難認定原告因系爭傷害事件
      致左眼球所受之傷害為永久且將減損其勞動能力。復斟之
      若原告因系爭傷害事故所受之眼睛傷害果大致足以減損其
      勞動能力，何以均無積極之治療行為？綜上，實難認原告
      就此部分主張已加以舉證證明，是此部分請求為無理由，
      應予駁回。
   3、原告請求精神慰撫金30萬元部分：按慰藉金之賠償須以人
      格權遭遇侵害，使精神上受有痛苦為必要，其核給之標準
      固與財產上損害之計算不同，然非不可斟酌雙方身分資力
      與加害程度，及其他各種情形核定相當之數額（最高法院
      51年台上字第223號判例意旨參照）。原告因上開傷害行
      為而受有其所主張之傷害，影響正常生活，精神上自受有
      相當之痛苦。爰審酌原告名下有房屋1筆；被告名下無不
      動產或其他投資等情（詳本院卷第28-35頁有稅務電子閘
      門財產所得調件明細表）暨兩造之身分、地位、收入、被
      告致原告所受傷害、精神上痛苦的程度等一切情狀，認原
      告請求精神慰撫金以5萬元為適當。
（三）綜上，則原告得請求之金額為54,794元（醫療費4794＋精
      神慰撫金50000＝54794）。
五、從而，原告依侵權行為損害賠償之法律關係，請求被告丁○○給付54,794元，及自起訴狀繕本送達翌日即97年8月30 日
    起至清償日止，按年息5%計算之利息，為有理由，應予准許
    。逾此部分之請求及請求被告乙○○、丙○○、甲○○連帶
    給付部分，則屬無據，應予駁回。本件判決所命給付之金額
    未逾50萬元，應依職權宣告假執行，並依被告聲請酌定相當
    擔保金額為被告得供擔保免為假執行之諭知。至於原告敗訴
    部分，其假執行之聲請已無依據，應併予駁回。
六、本件事證已臻明確，兩造其餘攻擊防禦方法與舉證，均無礙
    勝負判斷，爰不一一論列，附此敘明。
七、訴訟費用負擔之依據：民事訴訟法第79條。
中    華    民    國    99    年    1     月    14    日
                        臺灣花蓮地方法院民事庭
                            法      官  陳雅敏
上列為正本係照原本作成。
如不服本判決，應於送達後20日內，向本院提出上訴狀並表明上
訴理由，如於本判決宣示後送達前提起上訴者，應於判決送達後
20日內補提上訴理由書(須附繕本)。
中    華    民    國    99    年    1     月    14    日
                            法院書記官  蕭惟

司法院資訊處製作；財團法人民間司法改革基金會備份。
